臺灣臺中地方法院刑事判決　　　　　　　95年度訴字第3577號
公　訴　人　臺灣臺中地方法院檢察署檢察官
被　　　告　甲○○
　　　　　　　　　　（現於臺灣臺中監獄執行）
上列被告因毒品危害防制條例案件，經檢察官提起公訴（95年度
毒偵字4182號），本院合議庭裁定由受命法官獨任進行簡式審判
程序，判決如下：
    主          文
甲○○施用第一級毒品，累犯，處有期徒刑拾月，減為有期徒刑
伍月，如易科罰金，以新台幣壹仟元折算壹日。扣案海洛因殘渣
袋壹只沒收銷燬之。
    犯罪事實及理由
一、甲○○前因施用毒品案件，經觀察、勒戒結果，認無繼續施
    用毒品之傾向，於民國八十八年九月八日執行完畢釋放。其
    後於五年內因再犯施用毒品罪，經法院判處有期徒刑四月確
    定，於九十三年五月九日執行完畢出監。猶不知戒絕毒品，
    竟基於毒品具有使人成癮而反覆施用之集合犯意，自九十五
    年二月間某日起至九十五年八月二十九日止，在臺中市不特
    定工地（起訴書誤載為臺中縣沙鹿鎮○○路一○七巷二號）
    ，以針筒注射身體之方式，施用第一級毒品海洛因多次。嗣
    於九十五年八月二十九日下午一時五十分許，在臺中縣沙鹿
    鎮○○路四○七巷二號住處為警查獲，並當場扣得含有海洛
    因殘渣之空袋一只。
二、上開犯罪事實，業據被告甲○○於本院審理時坦承不諱，且
    被告為警查獲後，經警採尿送驗結果，呈海洛因代謝物嗎啡
    陽性反應，有中山醫學大學附設醫院檢驗科藥物檢測中心出
    具之尿液檢驗報告在卷可稽，此外復有海洛因殘渣袋一只扣
    案可資佐證，足見被告自白與事實相符。本件事證明確，被
    告犯行堪以認定。
三、按九十二年七月九日新修正之毒品危害防制條例刪除二犯及
    三犯之規定，一改修法前繁雜之處遇程序，僅將施用毒品者
    簡化區分為初犯、再犯，並認施用毒品者係屬病患性犯人，
    以觀察、勒戒戒除其身癮，並以強制戒治去除其心癮。經觀
    察、勒戒或強制戒治執行完畢釋放後，若係五年後再犯該條
    例第十條施用毒品罪者，與同條例第二十條第一項、第二項
    關於「初犯」之處理方式相同，檢察官應先聲請法院裁定令
    被告入勒戒處所觀察、勒戒，並視有無繼續施用毒品傾向，
    決定應予釋放、為不起訴之處分，或應聲請法院裁定令入勒
    戒處所強制戒治；若係五年內「再犯」同條例第十條施用毒
    品罪者，依同條例第二十三條第二項規定，檢察官則應依法
    追訴。觀諸該條例第二十條第三項之修正理由：「觀察、勒
    戒或強制戒治五年後再犯者，顯見前所實施之觀察、勒戒或
    強制戒治已足以遮斷其施用毒品之癮，為期自新及協助其戒
    除毒癮，對此五年後再犯者，爰明定仍適用初犯之規定，先
    經觀察、勒戒、強制戒治之程序。」及同條例第二十三條第
    二項之修正理由：「為配合簡化施用毒品犯之刑事處遇程序
    ，並鑑於經觀察、勒戒或強制戒治執行完畢釋放後五年內再
    犯者，其再犯率甚高，原據以實施之觀察、勒戒及強制戒治
    既已無法收其實效，自應施以刑事處遇。」顯然如施用毒品
    者係前經觀察、勒戒或強制戒治等治療程序執行完畢五年後
    ，始再施用毒品之「初犯」，因前所執行之觀察、勒戒或強
    制戒治已足收戒除毒癮之效，自應重新執行觀察、勒戒或強
    制戒治等治療程序，並於治療程序執行完畢後，由檢察官為
    不起訴處分，毋庸對之追訴處罰；反之，在「再犯」之情形
    ，因其先前所為治療程序顯未能收戒斷毒癮之效，且考量施
    用毒品者之再犯率偏高，乃簡化其刑事處遇程序，而逕予追
    訴處罰，不再施以治療程序。參酌上開立法理由，修正毒品
    危害防制條例就施用毒品者，祇於「初犯」及「五年後再犯
    」二種情形，有其追訴條件之限制，即須於初犯經觀察、勒
    戒或強制戒治釋放後，五年內均無施用毒品之行為，始能認
    其前所實施之觀察、勒戒或強制戒治已足遮斷毒癮，而得於
    五年後再犯時，再予適用初犯之規定，重行觀察、勒戒等程
    序。倘五年內已經再犯，被依法追訴處罰，縱其第三次（或
    第三次以上）施用毒品之時間在初犯釋放五年以後，即與「
    五年後再犯」之情形有別，且因已於「五年內再犯」，顯見
    其再犯率甚高，原實施觀察、勒戒或強制戒治，已無法收其
    實效，而無五年戒斷期之存在，自無再經觀察、勒戒及強制
    戒治之必要，應由檢察官逕行起訴，始符新法修正之本旨（
    最高法院九十五年度台非字第五九號判決意旨參照）。本件
    被告前因施用毒品案件，經觀察、勒戒結果，認無繼續施用
    毒品之傾向，於八十八年九月八日執行完畢釋放。其後於五
    年內因再犯施用毒品罪，經法院判處有期徒刑四月確定，於
    九十三年五月九日執行完畢出監，有卷附臺灣高等法院被告
    前案紀錄表可佐，其於觀察、勒戒執行完畢釋放五年內即又
    犯前案施用毒品罪，而經法院判刑確定並已執行完畢，嗣再
    犯本案施用第一級毒品罪，參諸前開說明，應予論科。
四、按海洛因係毒品危害防制條例第二條第二項第一款所列之第
    一級毒品，不得非法施用。核被告所為，係犯毒品危害防制
    條例第十條第一項之施用第一級毒品罪。被告因施用而持有
    海洛因，乃其施用第一級毒品之當然手段，不另論罪。被告
    先後多次施用海洛因犯行，係基於毒品具有使人成癮之特性
    而反覆為之，為集合犯，應僅論以一罪。原偵查檢察官雖僅
    就被告自九十五年二月間某日起至九十五年八月二十九日回
    溯四至五日內之某時止施用海洛因之犯行提起公訴，惟被告
    其餘施用海洛因犯行，與起訴成罪之施用海洛因犯罪事實，
    既有集合犯之實質上一罪關係，為起訴效力所及，本院自得
    併予審判。被告前因施用毒品案件，經法院判處有期徒刑四
    月確定，於九十三年五月九日執行完畢出監，有上開前案紀
    錄表在卷可憑，其受有期徒刑執行完畢後五年內故意再犯本
    件有期徒刑以上之罪，為累犯，應依刑法第四十七條第一項
    規定，加重其刑。爰審酌被告因施用毒品案件，業經觀察、
    勒戒及法院判刑確定並已執行完畢，猶再施用毒品不輟，顯
    無視國家杜絕毒品犯罪之禁令及毒品對其自身健康之戕害，
    其本件施用之期間，及犯後坦認罪行等一切情狀，量處如主
    文所示之刑。又被告本案犯罪時間係於九十六年四月二十四
    日以前，所犯合於中華民國九十六年罪犯減刑條例所定減刑
    要件，應依該條例第二條第一項第三款規定，減其刑期二分
    之一，並依同條例第九條規定，諭知易科罰金之折算標準。
    扣案含有海洛因殘渣之空袋一只，因與海洛因毒品無法析離
    ，應視同海洛因毒品，而依毒品危害防制條例第十八條第一
    項前段規定，宣告沒收銷燬之。
據上論斷，應依刑事訴訟法第二百七十三條之一第一項、第二百
九十九條第一項前段，毒品危害防制條例第十條第一項、第十八
條第一項前段，刑法第十一條、第四十七條第一項、第四十一條
第一項前段，中華民國九十六年罪犯減刑條例第二條第一項第三
款、第七條、第九條，判決如主文。
中　　華　　民　　國　　96　　年　　8 　　月　　3 　　日
                  刑事第十二庭  法  官  羅智文
上正本證明與原本無異。
如不服本判決，應於送達後十日內向本院提出上訴狀（須附繕
本），上訴於臺灣高等法院臺中分院。
                                書記官  廖春玉
中　　華　　民　　國　　96　　年　　8 　　月　　3 　　日
附錄本案論罪科刑法條
毒品危害防制條例第十條第一項
施用第一級毒品者，處六月以上五年以下有期徒刑。
